臺灣高等法院刑事裁定　　　　　　　　100年度聲字第1293號
聲　請　人
即　被　告　王源洪
上列聲請人因毒品危害防制條例等案件（本院99年度上訴字第
3846號），聲請具保停止羈押，本院裁定如下：
    主  文
聲請駁回。
    理  由
一、聲請意旨略以：原判決認被告即聲請人有罪，無非係以通訊
    監察譯文及證人證述等為依據，查原判決所依據之通訊監察
    譯文，係於95年8月3日由台灣台北地方法院檢察署檢察官，
    依88年7月14日制定公佈之通訊保障及監察法第5條第2項規
    定，以北檢大宜餘間續字第000240號所核發。惟依司法院大
    法官會議釋字第631號解釋意旨，認通訊監察書應由法官核
    發，故本案聲請書之核發並非適法參以最高法院87年度台上
    字第4025號判決意旨，可知上開未依法定程序所核發之通訊
    監察書而生之通訊監察譯文，應無證據能力。再者，證人就
    被告販賣犯行之證述，或稱已忘記、或稱應該有但不確定等
    等，在無其他補強證據之情形下，並不足為聲請人不利認定
    之依據，是聲請人於本案尚難謂犯罪嫌疑重大，而有非予羈
    押之必要或理由。又聲請人之母年事已高且臥病在床，因輸
    血不慎造成昏迷，聲請人幼弟亦在監服刑，母親身邊乏人侍
    奉照料，懇請法院准予具保候傳，俾出外照料母親云云。
二、按刑事訴訟法第101條第1項首段文字即表明羈押之目的，唯
    在於保全之必要，且受比例原則限制。是倘單以犯重罪作為
    羈押之要件，除可能背離羈押應係不得已之最後手段性質外
    ，其對被告武器平等與充分防禦權行使上之限制，亦有違背
    比例原則之虞，更因何異刑罰之預先執行，違背無罪推定原
    則所禁止對未經判決有罪確定之被告執行刑罰，及禁止僅憑
    犯罪嫌疑就施予被告類似刑罰措施之精神。考諸刑事訴訟法
    第101條第1項第3款規定之法理，實係因被告所犯為死刑、
    無期徒刑或最輕本刑為五年以上有期徒刑之罪，可以預期將
    受重刑宣判，其為規避刑罰之執行而妨礙追訴、審判程序進
    行之可能性增加，國家刑罰權有難以實現之危險，是為防免
    其實際發生，在此維持重大之社會秩序及增進重大之公共利
    益之限度內（憲法第23條），乃具有正當性。從而，基於憲
    法保障人民身體自由之意旨，被告犯上開重罪條款且嫌疑重
    大者，仍應有相當理由認為其有逃亡、湮滅、偽造、變造證
    據或勾串共犯或證人等之虞，法院斟酌命該被告具保、責付
    或限制住居等侵害較小之手段，均不足以確保追訴、審判或
    執行程序之順利進行，此際予以羈押，方堪稱係屬維持刑事
    司法權有效行使之最後必要手段。是被告縱然符合上揭第3
    款之羈押事由，法官仍須就犯罪嫌疑是否重大、有無羈押必
    要、有無不得羈押之情形予以審酌，非謂一符合該款規定之
    羈押事由，即得予以羈押。業經司法院釋字第665號解釋釋
    明在案。上揭所稱「相當理由」，與同條項第1款、第2款法
    文內之「有事實足認有……之虞」（學理上解釋為「充分理
    由」）尚屬有間，其條件當較寬鬆。良以重罪常伴有逃亡、
    滅證之高度可能，係趨吉避凶、脫免刑責、不甘受罰之基本
    人性，倘一般正常之人，依其合理判斷，可認為該犯重罪嫌
    疑重大之人具有逃亡或滅證之相當或然率存在，即已該當「
    相當理由」之認定標準，不以達到充分可信或確定程度為必
    要。以量化為喻，若依客觀、正常之社會通念，認為其人已
    有超過50%之逃亡、滅證可能性者，當可認具有相當理由認
    為其有逃亡、滅證之虞。此與前二款至少須有80%以上，始
    足認有該情之虞者，自有程度之差別。再其認定，固不得憑
    空臆測，但不以絕對客觀之具體事實為限，若有某些跡象或
    情況作為基礎，即無不可。至相關之事實或跡象、情況，鑑
    於此非屬實體審判之核心事項，自以自由證明為已足，並不
    排斥傳聞證據，斯不待言（最高法院98年度台抗字第668號
    裁定意旨參照）。
三、經查：
  (一)本件被告王源洪因犯毒品危害防制條例等案件，經原審台灣
    台北地方法院以99年度訴字第581號判決判處應執行有期徒
    刑17年，嗣被告提起上訴，經本院審理後，於100年3月22日
    以99年度上訴字第3846號判決上訴駁回在案。因被告另案執
    行完畢將予出監，經本院訊問後，認其有刑事訴訟法第101
    條第1項第1款、第3款，有事實足認有逃亡之虞，且所犯係
    最輕本刑5年以上有期徒刑之罪，而有羈押之必要，於100年
    5月2日裁定予以羈押，而被告就本案上訴最高法院，本院依
    刑事訴訟法第121條第2項之規定，於100年5月9日經訊問後
    ，認被告有刑事訴訟法第101條第1項第1款、第3款之情形，
    非予羈押顯難進行追訴、審判或執行而予裁定羈押。有原審
    98年度訴字第256號判決書、本院99年度上訴字第3846號判
    決書、本院訊問筆錄、押票在卷可稽。
  (二)衡諸被告係涉違反毒品危害防制條例販賣第一級毒品罪，其
    法定刑為死刑、無期徒刑或10年以上有期徒刑，符合刑事訴
    訟法第101條第1項第3款之情形。而被告業經判處應執行有
    期徒刑17年在案，可見被告犯罪嫌疑重大，且其於審理中均
    否認犯行，被告復已上訴第三審，倘法院最後判決結果非被
    告所預期之無罪，難期被告能服膺判決結果，其逃亡之誘因
    隨之增加，參諸遭判處重刑者常伴有逃亡之高度可能性，是
    其逃匿以規避審判程序進行及刑罰執行之可能性甚高，自有
    事實及相當理由認為被告有逃亡之虞，若僅命被告具保、責
    付或限制住居等侵害較小之手段，尚不足以確保審判或執行
    程序之順利進行。審酌被告涉案情節非輕，本案尚未終結，
    為使後續訴訟得以順利進行，並確保有罪判決確定後能執行
    刑罰，再審酌被告共同販賣第一級毒品，危害社會治安甚鉅
    ，權衡國家刑事司法權之有效行使、社會秩序及公共利益、
    被告人身自由之私益及防禦權受限制之程度，認對被告維持
    羈押處分，尚屬適當、必要，合乎比例原則，無法以具保替
    代羈押，仍有羈押之必要，亦無違反前開大法官會議解釋意
    旨。
  (三)至聲請意旨稱原判決認定被告有罪所依據之通訊監察譯文，
    係由檢察官所核發，應無證據能力，證人之證述無其他補強
    證據，不足為被告不利認定之依據云云，惟此係屬事實審法
    院實體審理之事項，並非得撤銷或停止羈押之事由，核與羈
    押與否之判斷尚無直接關聯。聲請意旨另稱其母病重，乏人
    照料等情，所述情景如果屬實固值憐憫，惟此亦與被告有無
    停止羈押之事由、有無羈押必要性之法律判斷無涉，自無從
    據為准許具保停止羈押之正當事由。
  (四)綜上所述，被告所述停止羈押之事由，不符法定具保停止羈
    押之要件，復審酌被告所涉犯罪之各項情節，其羈押原因尚
    未消滅，聲請具保停止羈押，自難准許，應予駁回。
中    華    民    國  100    年    5    月    18    日
            刑事第十六庭審判長法  官  陳晴教
                              法  官  吳啟民
                              法  官  王敏慧
以上正本證明與原本無異。
如不服本裁定，應於收受送達後五日內向本院提出抗告狀。
                              書記官  丁淑蘭
中    華    民    國   100    年    5     月    18    日